【裁判字號】    97,上訴,2596
【裁判日期】    970814
【裁判案由】    誣告
【裁判全文】
臺灣高等法院刑事判決                97年度上訴字第2596號
上  訴  人
即  被  告  乙○○
                      樓
上列上訴人因誣告案件，不服臺灣臺北地方法院96年度訴字第18
32號，中華民國97年4 月30日第一審判決（聲請簡易處刑案號：
臺灣臺北地方法院檢察署96年度偵字第22666 號），提起上訴，
本院判決如下：
    主  文
原判決撤銷。
乙○○無罪。
    理  由
一、公訴意旨略以：上訴人即被告乙○○與沈文祥有債務糾紛，
    沈文祥於民國96年6月8日下午1 時55分許，邀告訴人甲○○
    同往臺北市中山區○○○路192 號乙○○住處騎樓下，向乙
    ○○催討債務。乙○○明知甲○○始終站立於沈文祥身後，
    並無毆打乙○○之事實，竟意圖使他人受刑事處分，於96年
    6月9日向臺北市政府警察局中山分局大直派出所（聲請簡易
    處刑書誤載為96年間向臺灣臺北地方法院檢察署）對甲○○
    提出傷害告訴，誣告甲○○與沈文祥（傷害部分，業經臺灣
    臺北地方法院以96年度簡上字第430 號判決判處拘役40日確
    定）共同對其傷害。嗣經檢察官偵查後，以96年度偵字第13
    612號予以不起訴處分確定，因認被告涉犯刑法第169條第1
    項誣告罪云云。
二、按犯罪事實應依證據認定之，無證據不得認定犯罪事實；又
    不能證明被告犯罪者，應諭知無罪之判決，刑事訴訟法第15
    4條第2項、第301條第1項分別定有明文。又誣告罪之成立，
    以告訴人所訴事實必須完全出於虛構為要件，若有出於誤會
    或懷疑有此事實而為申告，以致不能證明其所訴之事實為真
    實，縱被訴人不負刑責，然告訴人本缺乏誣告之故意，即難
    成立誣告罪名。
三、公訴人認被告涉犯誣告罪嫌，係以被告供述、甲○○指訴、
    證人沈文祥證詞、臺灣臺北地方法院檢察署96年偵字第1361
    2號不起訴處分書等為其主要論據。被告經合法通知，於審
    判期日未到庭，據其準備程序中所言，坦承於上開時、地對
    甲○○與沈文祥提出共同傷害之告訴，嗣經檢察官對甲○○
    為不起訴處分確定無誤，惟堅決否認有何誣告犯行，辯稱：
    因甲○○與沈文祥同往伊住處商討債務糾紛，沈文祥出手毆
    打伊，遂以為甲○○與沈文祥有共同傷害犯意等語。
四、查被告於警詢中供承：伊與沈文祥在伊住處樓下，因債務問
    題進行對帳，被沈文祥與他同夥毆打。沈文祥出拳毆打伊頭
    部，另一名不詳人士抓住我，讓他毆打等語。於偵查中供述
    ：我與沈文祥因對帳關係，沈文祥吼我，一拳就打過來，甲
    ○○不是架住我，是擋在我後面，不讓我離開等語。前後已
    有不同，倘被告確實有意圖甲○○受刑事處分之誣告故意，
    理應前後指訴一致，始能達成誣告之目的，於偵查中翻異
    前詞，陳述「甲○○不是架住我，是擋在我後面，不讓我離
    開」等語，其是否有誣告之故意，已非無疑。且甲○○陪同
    沈文祥前往被告住處騎樓，向被告催討債務，沈文祥進而與
    被告發生爭執，並徒手毆打被告，造成被告腦震盪、左側臉
    部挫傷等傷害，業經沈文祥陳述在卷，並有臺灣臺北地方法
    院96年度簡上字第430號刑事判決在卷為憑，顯然當時被告
    確實遭沈文祥突然毆打成傷，斯時甲○○亦在場無誤。參以
    被告、沈文祥、甲○○等3人所繪現場圖，除甲○○站立位
    置不同外，現場有擺置花圃，沈文祥站立走道內側，被告站
    立花圃旁側等相關位置均相同。且甲○○證稱：現場被告住
    處樓下有停車場，旁邊有花圃，跳過去是人行道。整個過程
    中，伊在場四處看，並左右移動，手也四處晃等語。以案發
    現場設置花圃，旁側有停車場，空間自屬有限，甲○○復與
    沈文祥同往，在被告與沈文祥爭執過程中，甲○○並非立定
    不動，而係四處游移，衡諸常情，一般索討債務之債權人邀
    同他人前往，本即有壯大聲勢、確保索債優勢地位之意圖，
    而被告為女子遭沈文祥徒手毆打成傷，期間有與沈文祥同來
    之甲○○在場四處走動，即非無可能走至接近被告附近，則
    被告因當時現場紊亂，身心處於恐慌無助之際，因而懷疑甲
    ○○有共同傷害之意思，在場圍堵或助勢，要與常情不悖。
    從而，被告辯稱其主觀上認與甲○○與沈文祥共同毆打伊，
    遂前往臺北市政府警察局中山分局提出告訴，尚非全然無據
    ，縱所訴事實，經檢察官以罪嫌不足而處分不起訴，究不能
    遽認被告有虛構不存在之事實以誣陷甲○○之犯意甚明。
五、原審未察遽予論罪科刑，自有未合。被告執此上訴，指摘原
    判決不當非無理由，應由本院將原判決撤銷，改為被告無罪
    之諭知。
六、被告經本院合法傳喚，無正當理由不到庭者，爰不待其陳述
    ，逕行判決。
據上論斷，應依刑事訴訟法第369條第1項前段、第364條、第301
條第1項、第371條，判決如主文。
本案經檢察官覃正祥到庭執行職務。
中    華    民    國    97    年     8    月    14    日
                  刑事第二庭審判長法  官  呂丹玉
                                  法  官  林恆吉
                                  法  官  李麗玲
以上正本證明與原本無異。
如不服本判決，應於收受送達後10日內向本院提出上訴書狀，其
未敘述上訴之理由者並得於提起上訴後10日內向本院補提理由書
（均須按他造當事人之人數附繕本）。
                                  書記官  廖婷璇
中    華    民    國    97    年    8     月    14    日


司法院資訊處製作；財團法人民間司法改革基金會備份。
